【裁判字號】    87,簡上,42
【裁判日期】    890105
【裁判案由】    給付貨款
【裁判全文】
臺灣屏東地方法院民事判決  八十七年度簡上字第四十二號
    上  訴  人  甲○○
    被  上訴人  邱惠娥即大忠金屬企業社
    訴訟代理人  乙○○
右當事人間請求給付貨款事件，上訴人對於中華民國八十六年十二月二十二日本院八
十五年度屏簡字第六八五號第一審判決提起上訴，本院判決如左：
    主      文
上訴駁回。
第二審訴訟費用由上訴人負擔。
    事      實
甲、上訴人方面：
一、聲明：求為判決（一）原判決廢棄（二）右廢棄部分，被上訴人於第一審之訴駁
          回。
二、陳述：除與原審判決書所載者相同茲予引用外，補稱：
    （一）上訴人於民國八十五年六月間第二次向被上訴人訂製不銹鋼門窗一批，並
          於同年七月十日分別與被上訴人及混凝土工人約定於同年七月十三日至現
          場施工，七月十三日中午十二時許，上訴人以電話通知被上訴人依約前來
          施工，被上訴人向上訴人保證一小時內會至現場施工，詎料被上訴人卻遲
          遲未出現，上訴人於下午二時許先後以電話再三催促，直至下午六時許，
          被上訴人仍未出現，使上訴人所僱欲配合施工之工人十一名及機器均閒置
          ，造成上訴人損失，為此，上訴人向被上訴人以電話解約。同日下午七時
          許，被上訴人才僱用工人到達現場，由於上訴人所訂製之門窗，被上訴人
          尚未開始裁製，因此上訴人僅同意由該工人安裝門窗軌道。
    （二）上訴人向被上訴人所訂製之不銹鋼鋼門窗，既已由上訴人解除契約，故原
          審命上訴人須給付被上訴人貨款，於法不合，應予駁回。
三、證據：援用原審之立證方法。
乙、被上訴人方面：
    被上訴人未於最後言詞辯論期日到場，惟其於到庭所提之聲明及陳述為：
一、聲明：求為判決駁回上訴。
二、陳述：除與原審判決書所載者相同茲多引用外，另稱：
    （一）上訴人與被上訴人間並無解除契約之情事，上訴人亦未曾有解約之通知，
          上訴人向被上訴人訂製不銹鋼門窗一批時，關於門窗軌道之安裝為施工便
          利起見，故曾約定應於灌注混凝土施工，惟被上訴人亦一再向上訴人陳明
          務必於混凝土進場施工前三日通知被上訴人，俾利被上訴人調貨車及工人
          ，上訴人亦答應配合之，然八十五年七月十三日下午四時許，上訴人竟臨
          時以電話通知須立即安裝門窗軌道，被上訴人亦答應盡量配合，然被上訴
          人並未保證於何時可進場施工，未料，被上訴人所僱用之工人於同日下午
          七時許前往施工時，上訴人竟以混凝土工人將混凝土灌注完畢，被上訴人
          所僱用之工人表示願意排除施工之不便後，上訴人仍主動提供照明設備由
          被上訴人所僱用之工人安裝門窗軌道完畢，期間並未為解約之意思表示。
    （二）又上訴人所訂購之不銹鋼門窗，被上訴人於兩造契約成立時，已陸續裁製
          ，迄至八十五年七月十三日當日亦已大部分完成，惟因是日僅為配合混凝
          土之施工而應上訴人之要求安裝門窗軌道，故並無須就門窗之安裝與以施
          工，上訴人亦未為裝設門窗之要求，是被上訴人並未攜帶門窗前往。至於
          門窗安裝之時間，雙方並無明確之約定，僅言明再上訴人新居落成之入厝
          儀式前完工即可，而被上訴人於八十五年七月二十日攜帶完成之門窗欲至
          上訴人之住處施工，其並未逾入厝儀世之期間，然卻遭上訴人拒絕，上訴
          人所為之上訴顯不合理。
三、證據：援用原審之立證方法。
    理      由
壹、程序方面：
    本件被上訴人經合法通知，未於言詞辯論期日到場，核參民事訴訟法第三百八十
    五條所列各款之情形，爰依上訴人聲請，由其一造辯論而為判決。
貳、實體方面：
一、本件被上訴人起訴主張上訴人於八十五年六月十二日向被上訴人訂製伸縮門及不
    銹鋼門窗一批，總價為十七萬零二百六十四元，並於同年七月十九日裁製完成，
    詎被上訴人於翌日擬赴上訴人屏東縣萬丹鄉萬生村小溪墘四之一號住處裝設時，
    竟遭拒絕，為此，請求上訴人給付未付之貨款十七萬零二百六十四元。
二、上訴人對於被上訴人前開之主張並不爭執，惟以被上訴人所交付之不銹鋼門窗、
    伸縮鐵門等發生生鏽等嚴重瑕疵，造成上訴人之損害；被上訴人未於約定期日前
    往施工，為遲延給付，為此，上訴人請求解除契約或以其遲延所構成之損害與被
    上訴人之貨款請求權抵銷云云資為抗辯。
三、本件被上訴人起訴主張上訴人因自建住宅所需，於八十五年六月十二日向其訂製
    伸縮大門及不銹鋼門窗一批，總價金為十七萬零二百六十四元等事實，為上訴人
    所不爭執，並業據被上訴人提出訂購單二紙為證，故堪信被上訴人此部份主張為
    真實。按承攬契約乃謂當事人之約定，一方為他方完成一定之工作，他方俟工作
    完成，給付報酬之契約，易言之，所謂承攬契約，如需材料，應由定作人供給，
    若工作物全部材料由承攬人供給者，如當事人之意思重在工作物財產權之移轉時
    ，應屬買賣契約之一種，此有最高法院五十九年台上字第一五九０號判例可供參
    酌。經查：本件上訴人係因自建住宅，需伸縮門及不銹鋼窗供大門及窗戶之用，
    其所需之不銹鋼建材均由被上訴人所提供，並由被上訴人依照上訴人門窗之規格
    予以裁製，再為上訴人安裝，足見依照兩造之真意，因被上訴人提供鋼材並加以
    加工製作，其即原始取得工作物之所有權，故本契約重在伸縮門及不銹鋼門窗所
    有權之移轉，其餘裁製及安裝均屬附屬行為，揆諸前揭判例之意旨，此應係屬買
    賣契約，雙方之權利義務應適用買賣之規定，故上訴人主張應適用承攬契約之規
    定，於法不合，應不可採。
四、本件上訴人主張被上訴人所交付之不銹鋼門窗嚴重瑕疵故以此解除其與被上訴人
    之買賣契約云云，此為被上訴人所否認。經查：上訴人先後向被上訴人訂購二批
    貨，第一批貨於八十五年五月間訂購業已交貨並付款完畢，嗣後於八十五年六月
    十三日上訴人復向被上訴人訂購第二批貨始發生爭議，惟上訴人於八十五年五月
    及八十五年六月十三日所訂購之不銹鋼產品，應分屬不同之買賣契約，應分別獨
    立待之，不得混為一談，故上訴人自不得以第一次買賣貨物之瑕疵作為解除第二
    次買賣契約之依據。又上訴人復欲以第一批貨物瑕疵之損害賠償請求權與被上訴
    人之貨款請求權抵銷云云。然查：八十五年五月間第一次訂購之不銹鋼產品業已
    於該月交付上訴人，而原審於八十六年三月二十七日履勘之結果：由被上訴人擦
    拭生銹部分，於擦拭後有擦拭痕跡，但銹已清除，此有勘驗筆錄附卷可查，故該
    銹痕係於危險移轉時即存在？或因鋼材品質不良可歸責於被上訴人所致？亦或交
    付後因上訴人之保管不善所致？或其損害賠償請求權數額等？均因時日過久，無
    法還原該不銹鋼門窗當時之狀況而無從以鑑定方式調查之，況上訴人亦無其他證
    據證明前開事實，故其空言主張被上訴人第一次交付之貨物有瑕疵而欲以該損害
    賠償請求權與被上訴人第二批貨款請求權抵銷云云，並無所據，應不足採。
五、又上訴人主張被上訴人遲延安裝伸縮門及不銹鋼門窗，故解除雙方之買賣契約云
    云。然按給付有確定期限者，債務人自期限屆滿時起，負遲延責任；又遲延後之
    給付，於債權人無利益者，債權人得拒絕其給付，並得請求賠償因不履行而生之
    損害；或遲延之給付，已不能達成契約之目的時，債權人亦得解除契約。此民法
    第二百二十九條第一項、第二百三十二條及第二百五十五條分別定有明文。本件
    兩造約定被上訴人應於八十五年七月十三日上午進場作防盜窗及架設伸縮門，被
    上訴人遲至當日下午六時使進場舖設伸縮鐵門，然上訴人亦受領被上訴人該項給
    付，惟被上訴人尚有部分門窗未安裝完畢等情，均為雙方所不爭執，故堪信為真
    實。衡諸伸縮鐵門及不銹鋼門窗之訂購安裝，雙方雖定有給付之期限，然按其性
    質，雖被上訴人遲延之給付，惟非遲延即無利益或給付不能達成契約之目的，故
    揆諸民法第二百三十二條及第二百五十五條之規定，上訴人自不得以被上訴人遲
    延給付即以受領無利益拒絕被上訴人之給付，亦或不能達成契約之目的解除契約
    ，上訴人此部份抗辯顯無理由。
六、末按債務人遲延者，債權人得請求其賠償因遲延而生之損害，此民法第二百三十
    一條第一項定有明文。本件上訴人又主張被上訴人於八十五年七月十三日遲延安
    裝伸縮鐵門，造成上訴人所僱用之工人及大型機器均無法動工，致上訴人受有一
    萬九千元之損害，為此爰依前條規定請求被上訴人賠償該損害，並與被上訴人之
    貨款請求權予以抵銷云云。然查：以系爭伸縮門之安裝與上訴人欲舖設水泥之部
    分，雖程序上以被上訴人舖設鐵軌後再由上訴人鋪上水泥為宜，然就施工程序上
    並非必然，上訴人可以先舖設庭院上之水泥後，再舖設軌道，另以水泥固定，此
    亦可達成安裝之效果，故即便被上訴人遲延數小時安裝，上訴人仍可為舖設庭院
    水泥之工程，並不一定另訂期日施工，上訴人自行改期，須另行僱用工人，應為
    自己之行為所致，其所受損害與被上訴人之遲延行為並無相當因果關決係，故上
    訴人請求此部份之賠償，於法無據，應無理由。
七、綜上所述，本件上訴人既向被上訴人購買金額總計十七萬零二百六十四元之不銹
    鋼門窗及伸縮鐵門，被上訴人爰依買賣契約請求上訴人給付如數之價金，於法並
    無不合，應予准許之，故原審所為命上訴人如數給付之判決，於法並無不合，上
    訴意旨指摘原判決不當，求予廢棄改判，為無理由，應予駁回其上訴。
八、據上論結：本件上訴為無理由，依民事訴訟法第四百三十六條、第四百三十六條
    之一第三項、第四百四十九條第一項、第三百八十五條第一項前段及第七十八條
    ，判決如主文。
中      華      民      國      八十九      年      一    月      五    日
                                台灣屏東地方法院民事第一庭
~B審判長法官  李麗芳
~B法      官  洪乙心
~B法      官  田玉芬
右為正本係照原本作成。
本判決不得上訴。
~B法院書記官  許水生
中      華      民      國      八十九      年      一    月      六    日
不得上訴


司法院資訊處製作；財團法人民間司法改革基金會備份。
